【裁判字號】    95,易,500
【裁判日期】    951214
【裁判案由】    竊盜
【裁判全文】
臺灣基隆地方法院刑事判決               95年度易字第500號
公  訴  人  臺灣基隆地方法院檢察署檢察官
被      告  甲○○
上列被告因竊盜案件，經檢察官提起公訴（95年度偵字第3482號
），因被告所犯為死刑、無期徒刑、最輕本刑為3 年以上有期徒
刑或高等法院管轄第一審案件以外之罪，且於準備程序進行中，
被告先就被訴事實為有罪之陳述，經本院合議庭裁定進行簡式審
判程序，判決如下：
    主  文
甲○○竊盜，處拘役拾日，如易科罰金，以銀元佰元即新台
幣玖佰元折算壹日，緩刑貳年。
    事  實
一、甲○○係基隆市歐香商務旅店（下稱歐香旅店）之工務主任
    ，於民國95年6 月22日下午某時，與不知情之服務生陳邱惠
    慎在該旅店501 號客房中，發現身分不詳之人遺留乙○○所
    有，於95年6 月22日凌晨1 時24分，在基隆市○○路6 號尚
    大情趣用品店內，遭真實姓名、年籍不詳之成年人竊取之
    SONY ERICSSON W900i 型行動電話（序號為00000000000000
    號）1 支，甲○○遂依歐香旅店之規定，將該行動電話置放
    於旅店櫃檯之抽屜內，由歐香旅店持有該行動電話，待失主
    前往領取，然甲○○於95年6 月24日某時，意圖為自己不法
    之所有，自上開抽屜內，竊取該行動電話，並插入其使用之
    0000000000號行動電話SIM 卡使用該行動電話。嗣經警撥打
    0000000000號電話通知甲○○到案說明，始悉上情。
二、案經基隆市警察局第一分局報請臺灣基隆地方法院檢察署檢
    察官偵查起訴。
    理  由
壹、程序事項
    被告甲○○所犯者非為死刑、無期徒刑、最輕本刑為3 年以
    上有期徒刑之罪或高等法院管轄第一審案件，其於準備程序
    進行中，先就被訴事實為有罪之陳述，經告知其簡式審判程
    序之旨，並聽取公訴人、被告之意見後，本院合議庭依刑事
    訴訟法第273 條之1 第1 項之規定，裁定由受命法官獨任以
    簡式審判程序進行本案之審理。
貳、實體事項
一、事實認定部分
    上開事實，業據被告於本院審理時坦承不諱，核與證人乙○
    ○、歐香旅店服務生陳邱惠慎、基隆市警察局第一分局南榮
    路派出所警員李炫樅證述之情節相符，並有0000000000電話
    雙向通聯紀錄及贓物認領保管單在卷可稽，足認被告之自白
    與事實相符，事證明確，被告犯行應堪認定。
二、論罪科刑部分
（一）按竊盜罪之客觀行為，為他人之動產在他人持有中，所謂
      持有，須具備支配該物之意思及事實上支配該物，而竊取
      即係指未經持有人之同意或違反持有人之意思，破壞他人
      對物之持有關係，建立新的持有關係而言。本件被告於本
      院審理中陳稱歐香旅店規定撿到客人遺留之物品，須放置
      於旅店櫃檯之抽屜中3 個月，等待客人領取等語，核與證
      人陳邱惠慎於偵查中結證之情節相符，足認被告將前開行
      動電話放置於歐香旅店櫃檯之抽屜時，該行動電話即由歐
      香旅店建立持有關係，而被告擅自將該行動電話取走之行
      為，既已破壞歐香旅店對該行動電話之持有關係，參酌首
      揭所述，自已該當竊盜罪之構成要件。
（二）又按行為後法律有變更者，適用行為時之法律，但行為後
      之法律有利於行為人者，適用最有利於行為人之法律，刑
      法第2 條第1 項定有明文；次以，刑法於94年2 月2 日修
      正公布，並自95年7 月1 日起施行，且相關法律亦配合修
      正，即被告犯罪後，法律已為變更，自應為新舊法之比較
      適用。經查，刑法第320 條第1 項規定：「意圖為自己或
      第三人不法之所有，而竊取他人之動產者，為竊盜罪，處
      5 年以下有期徒刑、拘役或500 元以下罰金。」依據罰金
      罰鍰提高標準條例第1 條前段之規定：「依法應處罰金、
      罰鍰者，就其原定數額得提高為2 倍至10倍。」及修正前
      刑法第33條第5 款之規定：「罰金：1 元以上。」刑法第
      320 條第1 項規定之罰金刑上限為銀元5,000 元、下限為
      銀元1 元，經以1 比3 之比例折算後，該條所定罰金刑之
      上限為新台幣1 萬5,000 元、下限為新台幣3 元；而依據
      95年6 月14日增訂公布之刑法施行法第1 條之1 前段規定
      ：「中華民國94年1 月7 日刑法修正施行後，刑法分則編
      所定罰金之貨幣單位為新台幣。94年1 月7 日刑法修正時
      ，刑法分則編未修正之條文定有罰金者，自94年1 月7 日
      刑法修正施行後，就其數額提高為30倍。」及修正後刑法
      第33條第5 款規定：「罰金：新台幣1,000 元以上，以百
      元計算之。」等規定，刑法第320 條第1 項規定之罰金上
      限為新台幣1 萬5,000 元，下限為新台幣1,000 元，經比
      較新舊法之結果，刑法第320 條第1 項所定之罰金上限雖
      均為新台幣1 萬5,000 元，惟關於罰金刑之下限，依舊法
      之規定為新台幣3 元，而依新法之規定則為新台幣1,000
      元，因此，適用舊法對於被告並無不利，依據前開規定，
      即應適用被告行為時之法律予以論罪科刑。
（三）核被告所為，係犯修正前刑法第320 條第1 項之竊盜罪。
      爰審酌被告既知上開行動電話為他人所有之物，竟為圖一
      時便利而竊取，法治觀念已有偏差，惟其於偵、審中均坦
      認犯行，且表示悔意，犯後態度良好等一切情狀，量處如
      主文所示之刑。
（四）刑法第41條第1 項前項關於易科罰金之折算標準業經修正
      ，且罰金罰鍰提高標準條例第2 條之規定亦於95年5 月17
      日刪除，並自同年7 月1 日起施行，有關易科罰金之折算
      標準，由舊法規定以銀元100 元以上300 元以下折算1 日
      ，修正為以新台幣1,000 元、2,000 元或3,000 元折算1
      日，因屬科刑規範事項之變更，自有比較新舊法之問題，
      經新舊法比較之結果，舊法規定之折算標準對於被告亦無
      不利，自應依前開刑法第2 條第1 項前段之規定，適用被
      告行為時之法律，而依修正前刑法第41條第1 項前段之規
      定，諭知易科罰金之折算標準。
（五）復按犯罪在修正後刑法施行前，修正後刑法施行後，緩刑
      之宣告，應適用修正後刑法第74條之規定，無庸再為新舊
      法之比較適用（最高法院95年度第8 次刑事庭會議決議可
      資參照）。本件被告係於修正後刑法施行前犯罪，且未曾
      因故意犯罪受有期徒刑以上刑之宣告，此有臺灣高等法院
      被告前案紀錄表在卷供參，其僅因貪圖一時之便，思慮未
      週而竊取上開行動電話，致罹典章，情節尚屬輕微，又於
      偵、審中表示悔悟之心，足見被告經此科刑教訓，當能知
      所警惕而不致再犯，故本院認所宣告之拘役，以暫不執行
      為適當，爰依刑法第74條第1 項第1 款之規定，併予宣告
      緩刑2 年，以啟自新。
據上論斷，應依刑法第273 條之1 第1 項、第299 條第1 項前段
，刑法第2 條第1 項前段、第74條第1 項第1 款，修正前刑法第
320 條第1 項、第41條第1 項前段，罰金罰鍰提高標準條例第1
條前段，修正前罰金罰鍰提高標準條例第2 條，現行法規所定貨
幣單位折算新台幣條例第2 條，判決如主文。
本案經檢察官丙○○到庭執行職務。
中    華    民    國    95    年    12    月    14    日
                  刑事第五庭法    官  邰婉玲
以上正本證明與原本無異。
對於本件判決如有不服，應於收受送達後10日內，向本院提出上
訴書狀，上訴於臺灣高等法院，並按他造當事人之人數附具繕本
。
中    華    民    國    95    年    12    月    14    日
                            書 記 官  林建清
附錄所犯法條：
中華民國刑法第320條第1項─
（普通竊盜罪）
意圖為自己或第三人不法之所有，而竊取他人之動產者，為竊盜
罪，處5年以下有期徒刑、拘役或5百元以下罰金。


司法院資訊處製作；財團法人民間司法改革基金會備份。
